臺灣板橋地方法院民事判決　　　　　　　　　　　　九十三年度訴字第一一二一號
　　原　　　告　丙○○○
　　訴訟代理人　丁○○
　　被　　　告　甲○○○
　　　　　　　　戊○○
　　兼右一人
　　訴訟代理人　乙○○
右當事人間請求遷讓房屋等事件，經本院於民國九十三年十月十四日言詞辯論終結，
判決如左：
    主      文
被告乙○○、甲○○○、溫紹華應給付原告新台幣壹拾壹萬元及自民國九十三年四月
三十日起至清償日止，按年息百分之五計算之利息。
被告乙○○、甲○○○應將坐落台北縣鶯歌鎮○○街三十一巷八號房屋遷讓，並將上
開房屋交還原告。
被告乙○○、甲○○○應自民國九十三年四月十八日起至遷讓返還上開房屋日止，按
月給付原告新臺幣捌仟元。
訴訟費用由被告戊○○負擔百分之十，餘由被告乙○○、甲○○○二人負擔。
    事實及理由
一、按訴狀送達後，原告不得將訴變更或追加，但擴張或減縮應受判決事項之聲明、
    不甚礙被告之防禦及訴訟之終結者，不在此限，民事訴訟法第二百五十五條第一
    項第三、七款定有明文。本件原告起訴時原聲明求為判決：(一)被告應返還原告新
    台幣（下同）十一萬元，及自民國（下同）九十三年四月十五日起至給付日止，
    按年息百分之五計算之利息。(二)被告應從台北縣鶯歌鎮○○街三十一巷八號之房
    屋遷讓，並將上開房屋返還原告。(三)被告應自九十三年三月十八日起至遷讓日止
    ，按月給付原告一萬五千六百六十六元。嗣於本院言詞辯論審理時，將原訴之聲
    明變更為：(一)被告應返還原告十一萬元，及自起訴狀繕本送達之翌日起至清償日
    止，按年息百分之五計算之利息。(二)被告乙○○、甲○○○應從坐落台北縣鶯歌
    鎮○○街三十一巷八號房屋遷讓，並將上開房屋返還原告。(三)被告乙○○、甲○
    ○○應自九十三年四月十八日起至遷讓返還日止，按月給付原告八千元。經核原
    告變更之聲明，應屬減縮應受判決事項之聲明，且不甚礙被告之防禦及訴訟之終
    結，為法之所許，合先敘明。
二、原告主張：坐落台北縣鶯歌鎮○○街三十一巷八號房屋及土地原為訴外人陳萬全
    所有，由於其他原因，為法院強制執行查封並拍賣，兩造於前開強制執行程序中
    之九十二年十二月十七日簽訂「房屋點交議定書」，雙方約定：「倘若原告對之
    順利拍定，雙方同意由原告給付三十三萬元做為搬遷費，被告應於拍定後一個月
    內遷出，原告應於拍定後十日內交付被告三分之一之搬遷費即十一萬元，其餘二
    十二萬元尾款，則於點交鑰匙時，一次交付，搬遷日期為：九十三年四月十七日
    」。原告於九十三年三月二日標到前開不動產，旋於九十三年三月八日依約交付
    乙紙付款人為上海商業儲蓄銀行樹林分行、票號號碼為ＨＬＡ四六九五一四號、
    發票日為九十三年三月八日、票額十一萬元之支票予被告，並經被告於九十三年
    四月十四日兌領。詎被告三人收受前開票款後，至同年四月十七日止，仍未如期
    搬遷，經原告以存證信函催告履行，仍然置之不理，爰以本件起訴狀繕本送達為
    解除上開「房屋點交議定書」契約關係之意思表示通知。兩造間之房屋點交議定
    契約關係既已依法解除，被告受領前開已兌領之十一萬元票款即無法律上之原因
    ，爰依民法第一百七十九條之規定訴請被告三人返還。又前開不動產，業經原告
    向法院拍定，並完成移轉登記而依法取得所有權，卻遭被告乙○○、甲○○○二
    人無權占有使用迄今，原告自得依據所有物返還請求權訴請被告乙○○、甲○○
    ○二人遷讓返還。至被告曾淑君、甲○○○二人自原約定搬遷日之翌日即九十三
    年四月十八日起對於系爭房屋即屬無權占有，受有相當於租金之不當得利，其二
    人依法當負有每月給付相當於租金之不當得利款八千元予原告之義務等語。並聲
    明：(一)被告應返還原告十一萬元及自起訴狀繕本送達之翌日起至清償日止，按年
    息百分之五計算之利息。(二)被告乙○○、甲○○○應從坐落台北縣鶯歌鎮○○街
    三十一巷八號房屋遷讓，並將上開房屋返還原告。(三)被告乙○○、甲○○○應自
    九十三年四月十八日起至遷讓返還日止，按月給付原告八千元。
三、被告則以：當時是因為所購置房屋裝潢遲延而未能如期搬遷，簽訂協議書時，就
    有向原告反應，原告當時也說沒有關係，被告在九十三年七月十五日本欲交鑰匙
    給原告，但因原告拒付尾款二十二萬元，所以才沒有搬遷，且協議書所載搬遷日
    期亦係被告依原告指定日期加以填載，尚未屆期，原告就已經請人來趕，原告如
    不給付尾款二十二萬元，被告乙○○、甲○○○二人即不願搬遷等語資為抗辯，
    並均聲明：原告之訴駁回。
四、查原告主張之前開事實，業據其提出與所述相符之房屋點交議定書影本一份、不
    動產權利移轉證書影本一份、建物登記謄本一份、催告被告乙○○依協議搬遷之
    存證信函一份及支票影本一紙、土地與建物所有權狀影本各一紙為證，並為被告
    三人所不爭執，自堪信原告之主張為真實。被告雖辯稱係因購置之房屋裝潢遲延
    而未能如期搬遷，且簽訂協議書時即曾向原告反應，原告當時亦表示沒有關係，
    只要時間不要拖得太長可以商量云云，惟此已為原告所否認，被告復未能舉證以
    實其說，自難認原告有同意被告遲延搬遷之情。本件兩造所簽訂之「房屋點交議
    定書」第二點既載明「若由甲方（按即原告）順利拍定，雙方同意由甲方支付乙
    方（按即被告三人）三十三萬元，乙方並於拍定後一個月內遷出系爭房屋、甲方
    需於拍定後十日內交付乙方三分之一之搬遷費，其餘款於點交鑰匙時一次交付，
    搬遷日期為四月十七日」，則原告於九十三年三月二日得標買受系爭不動產，被
    告三人即應依約於九十三年四月十七日前搬遷完畢。被告三人遲至九十三年七月
    十五日始欲交還鑰匙予原告收受，逾越約定搬遷日期達三個月之久，足認被告確
    有違約之情，故原告以被告有違約情事而解除兩造所簽訂「點交議定書」契約關
    係，並以本件起訴狀繕本送達被告以代上開解除之意思表示通知，應屬合法有據
    。原告既已合法解除兩造所簽訂之點交議定書之約定，則被告三人自原告處所受
    領之搬遷費用十一萬元，自屬無法律上之原因，原告依民法第一百七十九條規定
    ，請求被告三人返還十一萬元及自起訴狀繕本送達之翌日即九十三年四月三十日
    起至清償日止，按年息百分之五計算之利息，為有理由，應予准許。
五、又所有權人對於無權占有或侵奪其所有物者，得請求返還之民法第七百六十七條
    前段定有明文。查原告主張其所有之前開房屋現仍為被告乙○○、甲○○○二人
    查明屬實，有該局九十三年九月三十日峽警刑字第○九三○○二三二一三號函附
    卷足憑。被告乙○○、甲○○○既無法證明渠等有占有使用系爭房屋之合法權利
    ，是原告主張其二人為無權占有，並依民法第七百六十七條之規定，請求其二人
    將前開房屋遷讓返還原告，為有理由，應予准許。
六、按無法律上之原因而受利益，致他人受損害者，應返還其利益，民法第一百七十
    九條定有明文。而無權占有他人房地，可能獲得相當於租金之利益，亦有最高法
    院六十一年台上字第一六九五號判例參照。本件被告乙○○、甲○○○無權占有
    原告所有前開房屋，渠等因而獲有相當於租金之不當得利，並致原告受有損害，
    堪可認定，原告自得請求被告給付相當於租金之不當得利。本院審酌原告所有前
    開房屋坐落位置與面積，並參酌被告提出由台北縣鶯歌鎮大湖里里長徐文達出具
    之證明書載明晨曦街一段房屋租金應為八千元之情，認原告請求被告給付相當於
    租金之不當得利金額以每月八千元計算，應屬適當。又前開「房屋點交議定書」
    既約定搬遷日期為九十三年四月十七日，則被告乙○○、甲○○○自九十三年四
    月十八日起對於系爭房屋即無正當使用之權限，是原告請求被告乙○○、甲○○
    ○二人應自九十三年四月十八日起至遷讓返還房屋之日止，按月給付原告八千元
    ，亦屬有理，應予准許。
七、綜上所述，本件原告依不當得利請求權，請求被告三人返還十一萬元及自起訴狀
    繕本送達之翌日即九十三年四月三十日起至清償日止，按年息百分之五計算之利
    息；及依所有物返還請求權、不當得利請求權，請求被告乙○○、甲○○○應將
    無權占有之前開房屋騰空遷讓返還原告，並自九十三年四月十八日起至遷讓房屋
    之日止，按月給付原告八千元，均有理由，應予准許。
八、訴訟費用負擔之依據：民事訴訟法第八十五條第一項。
中　　　華　　　民　　　國　　九十三　　年　　　十　　　月　　二十八　　日
                                  臺灣板橋地方法院民事第二庭
                                      法  官  程怡怡
右為正本係照原本作成
如對本判決上訴，須於判決送達後廿日內向本院提出上訴狀
中　　　華　　　民　　　國　　九十三　　年　　　十　　　月　　二十八　　日
                                      書記官  楊舒惟
